【裁判字號】    98,消債更,381
【裁判日期】    980424
【裁判案由】    聲請更生程序
【裁判全文】
臺灣高雄地方法院民事裁定           98年度消債更字第381號
聲  請  人  甲○○
上列當事人因消費者債務清理條例事件聲請更生，本院裁定如下
：
    主  文
聲請駁回。
聲請費用由聲請人負擔。
    理  由
一、聲請意旨略以：聲請人積欠債務達新台幣（下同）3,698,24
    7 元，有不能清償債務情事，在消費者債務清理條例（下稱
    消債條例）施行後，於民國97年7 月間向最大債權銀行即安
    泰銀行申請前置協商，惟聲請人之收入用以支付房屋貸款、
    必要生活費用及父母生活費後，已無餘款清償債務，實無法
    負擔安泰銀行所提出之協商還款條件，經安泰銀行於97年8
    月12日通知協商不成立，且聲請人無擔保或無優先權之債務
    總額未逾1,200 萬元，復未經法院裁定開始清算程序或宣告
    破產，爰依法聲請更生等語。
二、按債務人不能清償其債務或有不能清償之虞者，得依本條例
    所定更生或清算程序，清理其債務。消債條例第3 條固有明
    定，惟債務人如有固定收入，具備分期清償債務之能力，僅
    一時無法清償全部債務，即難謂債務人不能清償其債務。經
    查：
  (一)聲請人於97年7 月間向安泰銀行申請前置協商，經安泰銀行
    提出二階段還款方案，於第一階段即前6 年不計息，按月清
    償7,500 元；於第二階段自第7 年起依當時之財力狀況再予
    核算，屆時若收入、財產或必要支出未有明顯變動，則依第
    一階段條件辦理簽約續償。惟聲請人以納入協商範圍未及於
    萬泰銀行、新光銀行、陽信銀行及上海匯豐銀行售予資產管
    理公司之債權為由，無意願就上開還款方案進行協商，要求
    逕予核發協商不成立通知，經安泰銀行以聲請人協商意願低
    落為由，於97年8 月12日寄發協商不成立通知書乙節，有前
    置協商不成立通知書、安泰銀行98年4 月2 日陳報狀附協商
    還款方案試算表暨電話訪談紀錄各1 份在卷可憑（見本院卷
    第23頁、第113 至116 頁），應認真實。
  (二)按直系血親相互間互負扶養之義務。負扶養義務者有數人，
    而其親等同一時，應各依其經濟能力，分擔義務。民法第11
    14條第1 款、第1115條第3 項定有明文。又受扶養權利者，
    以不能維持生活而無謀生能力者為限。前項無謀生能力之限
    制，於直系血親尊親屬不適用之。民法第1117條第1 項、第
    2 項亦有明定。查聲請人未婚，其父伍江山因肢體重度殘障
    ，經高雄市政府社會局補助至高雄市私立護祐護理之家接受
    養護服務，其於95、96年度均無收入，其名下亦無財產；其
    母伍葉玉霞於95、96年度各領有薪資收入229,015 元、225,
    507 元，相當於每月收入19,085元、18,792元（元以下四捨
    五入）等情，有卷附戶籍謄本、伍江山、伍葉玉霞95、96年
    度綜合所得稅各類所得資料清單暨財產歸屬資料清單、高雄
    市政府社會局95年3 月3 日高市社局四字第0950007370號函
    為憑（見本院卷第40頁、第34至39頁、第30頁），參諸內政
    部公告97年度高雄市每人每月最低生活費用為10,991元，及
    伍江山96年在院療養期間，平均每月所支出之日常生活耗材
    及診療費用安養費用為9,405 元（元以下四捨五入，見本院
    卷第60至64頁、第126 至127 頁）等情以觀，足認伍江山確
    有受子女扶養之必要，其每月安養支出費用未逾前開範圍者
    ，係屬必要費用，惟此部分費用經高雄市政府社會局依身心
    障礙者生活托育養護費用補助辦法核發之補助款11,536元後
    ，已足支應；至於伍葉玉霞因其工作所得尚足以持自己生活
    ，而無不能維持生活情事，毋須受子女扶養，聲請人主張其
    每月尚須給付伍江山扶養費8,000 元、伍葉玉霞扶養費3,00
    0 元云云，尚難採信。
  (三)聲請人主張每月房貸費用11,200元應納入每月所需支出必要
    費用之列乙節（見本院卷第7 頁），查聲請人所有門牌號碼
    為高雄市前鎮區○○○路1011號5 樓房地，乃聲請人於92年
    4 月間購入，供其自住使用，其與伍江山、伍葉玉霞均在上
    址設籍，有土地及建物登記謄本、戶籍謄本、繳款通知書、
    繳款存摺影本在卷可稽（見本院卷第66頁、第40頁、第122
    頁、第123 至125 頁），應屬可採；另據聲請人陳報除房貸
    外，每月尚須支出食衣住行費用5,000 元，核未逾內政部公
    告97年度高雄市每人每月最低生活費用10,991元，應屬必要
    費用，堪認聲請人每月維持自己生活必要費用支出為16,200
    元（即11,200+5,000＝16,200）。
  (四)從而，依聲請人陳報其自96年12月16日起任職於居泰公司，
    每月收入24,000元（見本院卷第6 頁背面、第25頁），扣除
    必要費用支出16,200元後，餘款7,800 元尚可依安泰銀行提
    出之二階段還款方案，按月攤還7,500 元，而無不能清償情
    事，聲請人主張不能清償債務云云，難予採信。
三、綜上，聲請人未舉證證明有何不能清償債務情事存在，揆諸
    首揭規定及說明，其聲請即屬聲請更生之要件不備，應予駁
    回。
四、依消費者債務清理條例第8 條前段、第15條、民事訴訟法第
    78條，裁定如主文。
中    華    民    國    98    年    4     月    24    日
                  民事第五庭  法    官  賴文姍
上為正本係照原本作成
如不服本裁定，應於裁定送達後10日內，以書狀向本院提出抗告
，並繳納抗告費新臺幣1,000 元。
中    華    民    國    98    年    4     月    24    日
                              書 記 官  林秀珍


司法院資訊處製作；財團法人民間司法改革基金會備份。
